臺灣基隆地方法院刑事裁定　　　　　　 100年度聲字第1060號
聲　請　人　臺灣基隆地方法院檢察署檢察官
受　刑　人　張元豪
上列聲請人因受刑人數罪併罰有二裁判以上，聲請定其應執行之
刑（100年度執聲字第846號），本院裁定如下：
    主  文
張元豪所犯如附表所示之罪所處之刑，應執行有期徒刑捌月，如
易科罰金，以新臺幣壹仟元折算壹日。
    理  由
一、聲請意旨略以：受刑人張元豪因違反毒品危害防制條例等案
    件，先後經判決確定如附表，應依刑法第53條及第51條第 5
    款規定，定其應執行之刑，爰依刑事訴訟法第477條第1項聲
    請裁定定應執行刑等語。
二、按裁判確定前犯數罪者，併合處罰之，刑法第50條定有明文
    ；次按數罪併罰，有二裁判以上者，依第51條之規定，定其
    應執行之刑，而宣告多數有期徒刑者，於各刑中之最長期以
    上，各刑合併之刑期以下，定其刑期，但不得逾30年，刑法
    第53條、第51條第5 款亦分別定有明文；又依刑法第53條應
    依刑法第51條第5款至第7款之規定，定其應執行之刑者，由
    該案犯罪事實最後判決之法院之檢察官，聲請該法院裁定之
    ，刑事訴訟法第477條第1項規定甚明。再者，司法院於民國
    98年6月19日作成釋字第662號解釋：「中華民國94年2月2日
    修正公布之現行刑法第41條第2 項，關於數罪併罰，數宣告
    刑均得易科罰金，而定應執行刑之刑逾6 個月者，排除適用
    同條第1 項得易科罰金之規定部分，與憲法第23條規定有違
    ，並與本院釋字第366 號解釋意旨不符，應自本解釋公布之
    日起失其效力」；故對於數罪併罰，數宣告刑均得易科罰金
    ，而定應執行之刑超過6個月之案件，依司法院釋字第366號
    、第662 號解釋意旨，仍得易科罰金。而上開刑法第41條規
    定，亦經98年12月30日總統華總一義字第09800325491 號令
    修正公布，修正為「（同條第8項）第1項至第4項及第7項之
    規定，於數罪併罰之數罪均得易科罰金或易服社會勞動，其
    應執行之刑逾6月者，亦適用之 」，並於公布當日施行。易
    言之，關於數罪併罰，數宣告刑均得易科罰金，而定應執行
    之刑超過6月之案件，依現行刑法第41條第8項規定，仍得易
    科罰金。
三、再按刑法第50條所規定之「裁判確定前」，係指在形式上已
    不能再行上訴、抗告救濟者而言，包括已不得聲明不服之裁
    判、經過法定期間而未聲明上訴或抗告、不合法之上訴或抗
    告及當事人聲明捨棄或撤回上訴或抗告之情形，故不包括非
    常上訴判決確定在內；再者，提起非常上訴雖經最高法院撤
    銷原判決，就該案件另行判決，但既仍然以原審認定事實為
    基礎，僅就原法院裁判時應適用之法律為合法之裁判，以統
    一法令之適用為其主要宗旨，則原已確定判決之確定日並不
    因非常上訴改判而失效，自應以原確定判決確定日，為界定
    數罪併合處罰之時點（參見臺灣高等法院檢察署暨所屬各級
    法院檢察署97年度刑罰執行業務座談會第4 號提案研討結論
    ）；又裁定定其應執行之刑者，當以裁判確定為前提，但於
    被告一再犯罪，經受諸多科刑判決確定之情形，上揭所謂裁
    判確定，乃指首先確定之科刑判決而言，亦即以該首先判刑
    確定之日作為基準，凡在該日期之前所犯之各罪，應依刑法
    第51條各款規定，定其應執行之刑；在該日期之後所犯者，
    則無與之前所犯者合併定執行刑之餘地，亦有最高法院97年
    度臺非字第511 號判決意旨可資參照；另數罪之宣告刑出於
    二以上之科刑判決而得併合處罰定其應執行刑者，以該數罪
    俱係在首先確定之科刑判決確定前所犯者為限；若他罪之犯
    罪時間已在首先確定之科刑判決確定之後，其與首先確定之
    科刑判決所犯之罪，已不合數罪併罰之規定，自無從合併定
    其應執行刑，而應單獨執行（最高法院88年度台上字第7381
    號判決參照）；另按「期間之計算，依民法之規定」，刑事
    訴訟法第65條定有明文，而數罪併罰係有利於受刑人之規定
    ，於適用上有疑義時，當應從有利於受刑人之解釋，而關於
    判決確定日，刑事訴訟法既無應計算至當日時、分之明文規
    定，自應對受刑人作有利之解釋，以當日24時（即晚間12時
    ）為判決確定時；是倘「某甲所犯子罪上訴期間10日於85年
    6月17日屆滿，若其未於85年6月17日晚間12時前向本院提出
    上訴書狀，即告確定。如某甲於85年6月17日晚上8時犯丑罪
    ，子罪尚未確定，合於判決確定前犯罪之要件，應准定執行
    刑」，此有司法院（86） 廳刑一字第23586號函，臺灣高等
    法院86年庭長法律問題研討會結論可資參照。準此，所謂最
    先裁判確定案件之確定日，如與後罪之犯罪日同一天，則因
    最先裁判確定之案件，係於確定當日之晚間12時，方發生確
    定之效力，故於後罪發生時，該最先確定之案件尚未發生確
    定效力，合於判決確定前犯數罪之要件，而應准定執行刑（
    臺灣高等法院99年度抗字第898 號、臺灣高等法院臺中分院
    98年度抗字第945號裁定意旨參照）。
四、經查受刑人張元豪於附表編號２所示之罪，犯罪時間係民國
    99 年11月26日，經本院於100年2月25日以100年度基簡字第
    182 號判決判處有期徒刑3月，並於100年4月1日確定，嗣經
    提起非常上訴，由最高法院以100年度台非字第249號判決撤
    銷原判決，改處有期徒刑3月，並於100年8 月24日確定；此
    有本院100年度基簡字第182 號判決、最高法院100年度台非
    字第249 號判決在卷可稽，參照上揭說明，本案附表編號２
    所示案件「判決確定」日，應以原事實審判決確定日為準，
    即為100年4 月1日，是以本案附表編號１、２、３所示各罪
    ，首先確定之科刑判決應係本院100年度基簡字第182號判決
    之原確定判決確定之日（100年4 月1日），先予敘明；又本
    件受刑人所犯如附表編號３所示之罪，其犯罪時間係100 年
    4 月5日夜間7時40分起往前回溯96小時內之某時，採取最有
    利於受刑人之解釋，該案犯罪時間可回溯至100年4 月1日夜
    間7時40分，雖與附表編號２所示之罪之判決確定日（100年
    4月1日）為同一日；惟依上開說明，附表編號２所示之罪之
    判決，係於100年4 月1日之晚間12時，方發生確定之效力，
    其於附表編號３所示之罪發生時（100年4月1日夜間7時40分
    ），尚未發生確定效力，合於定執行刑之要件。從而，本件
    附表編號１、２、３所示各罪犯行，俱在100年4 月1日最先
    確定之附表編號２判決確定前所犯，是檢察官本件聲請，於
    法相符，應予准許。
五、查本件受刑人因附表所列罪名，先後判處如附表所示之刑，
    均經分別確定在案，有判決書、臺灣高等法院被告前案紀錄
    表、台灣基隆地方法院檢察署執行案件資料表等在卷可參。
    而本件受刑人所犯附表編號３所示之罪，最後事實審法院係
    受刑人因毒品案件，經本院以100年度基簡字第985號受理，
    並於100年7月12日判決，於100年9 月5日確定，是以聲請人
    以本院為上開案件之犯罪事實最後判決法院，聲請定其應執
    行之刑，洵屬有據，爰裁定如主文所示，並依上開說明，併
    諭知易科罰金之折算標準。
六、依刑事訴訟法第477條第1項，刑法第53條、第51條第5 款、
    第41條第8項、第1項前段，裁定如主文。
中    華    民    國    100   年    10    月    31    日
                  刑事第四庭法  官  李辛茹
以上正本證明與原本無異。
對於本件裁定如有不服，應於收受送達後5日內，向本院提出抗
告書狀，敘述抗告之理由，抗告於臺灣高等法院。
中    華    民    國   100    年    11    月    1     日
                            書記官  劉珍珍
附表：受刑人張元豪應定其定執行之刑事案件一覽表
┌────────┬────────┬────────┬────────┐
│ 編          號 │       １       │       ２       │       ３       │
├────────┼────────┼────────┼────────┤
│ 罪          名 │毒品危害防制條例│毒品危害防制條例│毒品危害防制條例│
├────────┼────────┼────────┼────────┤
│ 宣    告    刑 │  有期徒刑4月   │  有期徒刑3月   │  有期徒刑3月   │
├────────┼────────┼────────┼────────┤
│ 犯  罪  日  期 │99年10月3日凌晨2│99年11月26日下午│100年4月5日晚間7│
│                │時許為警採尿前回│4時許           │時40分許為警採尿│
│                │溯5日內         │                │回溯前96時內某時│
├────────┼────────┼────────┼────────┤
│ 偵查(自訴)機關 │基隆地檢99年度毒│基隆地檢100年度 │基隆地檢100年度 │
│ 年  度  案  號 │偵字第2220號    │毒偵字第111號   │毒偵字第1108號  │
├───┬────┼────────┼────────┼────────┤
│      │法    院│   基隆地院     │   基隆地院     │    基隆地院    │
│      ├────┼────────┼────────┼────────┤
│最  後│案    號│100年度基簡字第 │100年度基簡字第 │100年度基簡字第 │
│事實審│        │5號             │182號           │985號           │
│      ├────┼────────┼────────┼────────┤
│      │判決日期│   100.01.03    │   100.02.25    │    100.07.12   │
├───┼────┼────────┼────────┼────────┤
│      │法    院│   基隆地院     │   最高法院     │    基隆地院    │
│      ├────┼────────┼────────┼────────┤
│      │案    號│100年度基簡字第 │100年度台非字第 │100年度基簡字第 │
│確  定│        │5號             │249號           │985號           │
│判  決├────┼────────┼────────┼────────┤
│      │判    決│   100.04.06    │最後事實審判決確│    100.09.05   │
│      │確定日期│                │定日：100.04.01 │                │
│      │        │                │非常上訴確定日：│                │
│      │        │                │100.08.24       │                │
├───┴────┼────────┼────────┼────────┤
│是否為得易科罰金│       是       │       是       │       是       │
│之案件          │                │                │                │
├────────┼────────┼────────┼────────┤
│備            註│基隆地檢100年度 │基隆地檢100年度 │基隆地檢100年度 │
│                │執字第1362號    │執更字第582號   │執字第2547號    │
└────────┴────────┴────────┴────────┘